臺灣臺北地方法院民事裁定　　　　　　100年度消債更字第4號
聲　請　人
即債務人　　王正平
代　理　人　楊敏宏律師
列當事人因消費者債務清理事件聲請更生，本院裁定如下：
    主  文
聲請人更生之聲請駁回。
聲請費用由聲請人負擔。
    理  由
一、按聲請更生或清算不合程式或不備其他要件者，法院應以裁
    定駁回之，但其情形可以補正者，法院應定期間先命補正，
    消費者債務清理條例第8 條定有明文。次按債務人對於金融
    機構因消費借貸、自用住宅借款、信用卡或現金卡契約而負
    債務，在聲請更生或清算前，應提出債權人清冊，以書面向
    最大債權金融機構請求協商債務清償方案，並表明共同協商
    之意旨，同條例第151 條第1 項亦有明定，而其立法目的在
    於債務人受法院裁定開始更生或清算程序者，其生活、資格
    、權利等均將受限制，該等程序係債務清理之最後手段，於
    債務人無法與債權人協商時，始適用更生程序或清算程序清
    理其債務，觀諸其立法理由亦明。是以，債務人應確實經此
    協商程序，始能聲請更生或清算，如債務人與債權人於進行
    協商程序時，一造當事人消極未盡相關協商義務，或實際上
    並無成立協商之真意，即難謂已履踐該條規定之前置協商程
    序。
二、本件聲請意旨略以：聲請人前積欠金融機構無擔保債務，就
    前開債務，於民國99年間向最大債權金融機構即渣打國際商
    業銀行（下稱渣打銀行）申請債務協商，雖渣打銀行提供16
    0期、0利率、月付7,097元之還款方案，惟聲請人尚有民間
    債務476,784元，渣打銀行不願承接協商遂不成立。聲請人
    無擔保或無優先權之債務總額未逾1,200萬元，復未經法院
    裁定開始清算程序或宣告破產，為此聲請更生等語。
三、按消費者債務清理條例之立法目的既在於使不幸陷入經濟困
    境之人得以清理債務、重建生活，並在清理過程中能保有符
    合人尊嚴之最低基本生活，並非維持債務人過去慣常之生活
    ，故評估債務人是否有不能清償債務或有不能清償之虞時，
    不得由債務人任意主張其基本生活費用之數額，否則將造成
    揮霍無度致難以履行原協商方案者，反而更容易進入更生程
    序之歧異現象。故本件聲請人之必要生活費用應依內政部社
    會公告之100 年度臺北市每人每月最低生活費標準標準即每
    人每月最低生活費用為9,829 元計算聲請人之必要生活費用
    。查聲請人每月薪資22,000元，有原告提出之民權教會支出
    證明單附卷可稽，扣除最低生活費用後尚餘12,171元，已足
    敷上開協商金額，雖聲請人抗辯其有民間債務47萬餘元，惟
    皆稱僅口頭約定，均未舉證以實其說，本院無從審酌認定，
    況聲請人亦稱目前僅就其民間債權人蔡淑貞部分有每月償還
    3,000元之計畫，則加計該民間債權預定清償部分，應仍有
    餘額，顯非無力清償。是聲請人空言無力清償致協商無法開
    始，顯有違誠信原則，難認其有成立協商之真意，而得謂已
    履踐前置協商程序。
四、綜上，聲請人尚無不能清償債務之情事，又無協商誠意，依
    前揭說明，難謂已履踐消費者債務清理條例第151條規定之
    前置協商程序，該欠缺又無從補正，依上說明，自應駁回其
    更生之聲請，爰裁定如主文。
中    華    民    國   100    年    7     月    29    日
              民事第二十七庭法      官  李智民
上為正本係照原本作成
如不服本裁定，應於裁定送達後10日內，以書狀向本院提出抗告
（應附具抗告理由），並繳納抗告裁判費新臺幣1千元
中    華    民    國   100    年    7     月    29    日
                            書  記  官  游士霈